【裁判字號】    96,家聲,89
【裁判日期】    970124
【裁判案由】    聲請變更子女姓氏
【裁判全文】
臺灣屏東地方法院民事裁定              96年度家聲字第89號
聲  請  人  甲○○
上列當事人間聲請變更子女姓氏事件，本院裁定如下：
    主  文
聲請人之姓氏准予變更為母姓「曾」。
聲請程序費用新台幣壹仟元由聲請人負擔。
    理  由
一、本件聲請意旨略以：聲請人甲○○於民國51年11月5 日為養
    母曾玉賞單獨收養，並改從母姓，嗣曾玉賞與高金斗結婚，
    聲請人乃於67年10月30日為高金斗收養後而改姓，然高金斗
    業於76年1 月8 日死亡，且因高金斗非原住民身分，故聲請
    人亦無法取得原住民身分，更無法繼承其養母所有之山地保
    留地，並連帶使得聲請人之子女無從參加原住民之母語認證
    ，而不利於其等申請相關福利及補助，為此爰依民法第1059
    條之規定，聲請變更姓氏為母姓等語，並提出戶籍謄本、戶
    籍登記簿、身分證影本各1 件為證。
二、按有下列各款情形之一，且有事實足認子女之姓氏對其有不
    利之影響時，父母之一方或子女得請求法院宣告變更子女之
    姓氏為父姓或母姓：一、父母離婚者。二、父母之一方或雙
    方死亡者。三、父母之一方或雙方生死不明滿3 年者。四、
    父母之一方曾有或現有未盡扶養義務滿2 年者，民法第1059
    條第5 項定有明文。是聲請變更子女之姓氏，除符合上開條
    項各款規定之情事外，尚須有事實足認該子女之姓氏對其有
    不利之影響，始足當之。
三、經查，聲請人主張之前開事實，業據其提出戶籍謄本、戶籍
    登記簿、身分證影本等件為證，復經聲請人於本院審理時陳
    述明確（參見本院97年1 月2 日訊問筆錄），而證人即屏東
    縣泰武鄉公所社會科代科長周利雄亦到庭證稱：「依山地保
    留地土地管理辦法、山坡地保育利用條例第37條規定是要有
    原住民身分才可以繼承移轉登記山坡保育地。參加母語認證
    也是要有原住民身分才可以，母語認證通過後，參加高中、
    專科大學考試，總分可以降低百分之35，如果沒有通過母語
    認證，如有原住民身分是可以降低百分之25，其他還有很多
    相關福利。要取得原住民身分一定要先恢復從母姓才可以。
    如果母親為原住民，父親不是，只要取得父親同意，恢復從
    母姓，即可取得原住民身分，若父親已經過世的情況，因為
    無法取得父親同意，就無法核准。」等語屬實（參見本院97
    年1 月16日訊問筆錄）。本院審酌上情，認變更姓氏將使聲
    請人得以申請原住民之證明，將來並得繼承聲請人之養母所
    有之山地保留地，且聲請人之子女亦能享有就學補助及考試
    加分等福利，故聲請人之請求，核與前揭法律規定尚無不合
    ，應予准許。
四、依非訟事件法第21條第1 項前段、第24條第1 項，裁定如主
    文。
中    華    民    國    97    年    1     月    24    日
                        家事庭法  官  林美靜
以上正本係照原本作成
如不服本裁定應於送達後10日內向本院提出抗告狀，並繳納抗告
費新臺幣1,000元。
中    華    民    國    97    年    1     月    24    日
                              書記官  葉祝君


司法院資訊處製作；財團法人民間司法改革基金會備份。
